【裁判字號】    95,訴,4057
【裁判日期】    951229
【裁判案由】    毒品危害防制條例
【裁判全文】
臺灣高雄地方法院刑事判決              95年度訴字第4057號
公  訴  人  臺灣高雄地方法院檢察署檢察官
被      告  甲○○
上列被告因毒品危害防制條例案件，經檢察官提起公訴（95年度
毒偵字第8278號），判決如下：
    主  文
本件公訴不受理。
    理  由
一、公訴意旨係以：被告甲○○前因施用毒品案件，經臺灣高雄
    地方法院裁定送觀察、勒戒後，因認有繼續施用毒品之傾向
    ，再經同地方法院以89年度毒聲字第9292號裁定令入戒治處
    所施以強制戒治，於民國90年4 月19日因停止處分而出所，
    並於90年11月27日戒治期滿，由本署檢察官於90年12月10日
    以90年度戒毒偵字第1305號為不起訴處分確定。猶未能戒除
    毒癮，再基於施用第一級毒品之犯意，於95年9 月27日18時
    許，在其位於高雄市○○區○○街20號之住處內，以將第一
    級毒品海洛因摻入香菸內點燃施用；及另基於施用第二級毒
    品之犯意，在95年9 月23日20時許及95年9 月25 日20 時許
    ，在上開住所內，以將第二級毒品甲基安非他命放在玻璃球
    內燒烤方式施用2 次；嗣於95年9 月27日23時40分許，在高
    雄市三民區○○○路887 之5 號前，因形跡可疑為警盤查，
    當場扣得第一級毒品海洛因1 小包（毛重2 公克）、第二級
    毒品安非他命4 小包（毛重分別為0.4 公克、0.4 公克、0.
    2 公克、0.2 公克），並經甲○○同意採尿送驗後，始知上
    情。因認被告涉犯毒品危害防制條例第10條第1 項之施用第
    一級毒品罪嫌、同條第2 項之施用第二級毒品罪嫌云云。
二、按已經提起公訴或自訴之案件，在同一法院重行起訴者，應
    諭知不受理判決，並得不經言詞辯論為之，刑事訴訟法第30
    3 條第2 款、第307 條分別定有明文。
三、刑事法若干犯罪行為態樣，本質上原具有反覆、延續實行之
    特徵，立法時既予特別歸類，定為犯罪構成要件之行為要素
    ，則行為人基於概括之犯意，在密切接近之一定時、地持續
    實行之複次行為，倘依社會通念，於客觀上認為符合一個反
    覆、延續性之行為觀念者，於刑法評價上，即應僅成立一罪
    ；學理上所稱「集合犯」之職業性、營業性或收集性等具有
    重複特質之犯罪均屬之。
  (一)依毒品危害防制條例第2 條第1 項規定之「毒品」的定義，
    可知毒品因具有高度之成癮性及濫用性，即一方面因「耐藥
    性」影響，導致行為人必須逐漸增加施用劑量，方能達成相
    同效果；他方面則因「生理依賴性」及「心理依賴性」影響
    ，導致行為人對毒品產生強烈渴求，終至不能根絕；由此可
    知，施用毒品之行為本身，顯然具有反覆性及延續性之特徵
    ；準此，「施用毒品」即屬前揭「於立法已特別歸類具有重
    複特質」之犯罪。
  (二)查本件被告前因施用毒品案件，經台灣高雄地方法院檢察署
    檢察官於95年10月26日，以95年度毒偵字第7663號偵查終結
    ，以被告涉有毒品危害防制條例第10條第1 項、第2 項之罪
    嫌，向本院提起公訴，並於95年11月8 日繫屬本院，現由本
    院以95年度訴字第3884號審理中，有前開起訴書、臺灣高等
    法院被告前案紀錄表各1 份在卷足按。又上開案件（下稱前
    案）被告被訴施用第一、二級毒品犯行部分，犯罪時間為95
    年7 月3 日上午7 時至8 時間，與本案被告係於95年9 月27
    日18時許施用第一級毒品，而於95年9 月23日20時許及95年
    9 月25日20時許施用第二級毒品，期間相距非久，犯罪之地
    點同一（均在其位於高雄市○○區○○街20號之住處）、手
    法相同（施用第一級毒品均摻入香菸內點燃施用、施用第二
    級毒品均放在玻璃球內燒烤後吸食），且觸犯構成要件相同
    之罪名（均分別犯施用第一、二級毒品罪），是被告上開所
    為，在時、空上顯然均具有密接關係，再參諸被告於另案審
    理時自承：約3 日施用1 次海洛因、每日約施用甲基安非他
    命2 次，且係因剛執行徒刑完畢，找不到工作，心情不佳才
    施用一、二級毒品，後來找到工作後才開始慢慢減輕毒品用
    量，但是為警查獲時尚未戒掉等語（見本院95年度訴字第38
    84號卷第49-50 頁），益證被告先後（前案及本案）施用第
    一、二級毒品之犯行，顯係出於反覆、延續施用之單一行為
    決意至明；從而在行為概念上，應評價認係包括一罪之集合
    犯，較為合理，也較符合社會通念。參諸前開說明，被告本
    案施用第一、二級毒品犯行，既各與前案先繫屬於本院之施
    用第一、二級毒品犯行，係屬實質上一罪，而分別為同一案
    件，則檢察官就與前案犯罪事實為同一之案件，另以95年度
    毒偵字第8278號向本院重行提起公訴，而於95年11月17日始
    再繫屬於本院，此有臺灣高雄地方法院檢察署95年11月16日
    雄檢博成95毒偵8278字第15218 號函上本院刑事科戳印、上
    揭被告前案紀錄表各1 份可證，揆諸前揭說明，本件自應不
    經言詞辯論，逕為諭知不受理之判決。
據上論斷，應依刑事訴訟法第303 條第2 款、第307 條，判決如
主文。
中    華    民    國    95    年    12    月    29    日
                  刑事第八庭    審判長法  官  李政庭
                                      法  官  王俊彥
                                      法  官  李育信
以上正本證明與原本無異。
如不服本判決，應於收受送達後10日內向本院提出上訴書狀。
中    華    民    國    95    年    12    月    29    日
                                      書記官  廖佳玲


司法院資訊處製作；財團法人民間司法改革基金會備份。
